【裁判字號】    96,勞訴,8
【裁判日期】    970124
【裁判案由】    職災補償等
【裁判全文】
臺灣彰化地方法院民事判決  96年度勞訴字第8號
原      告  乙○○
訴訟代理人  黃文皇律師
被      告  洪湘芸即天泰企業社
            丙○○
訴訟代理人  張崇哲律師
複 代理 人  林志銘律師
            甲○○
上列當事人間請求職災補償等事件，本院於民國97年1月10日言
詞辯論終結，茲判決如下：
    主  文
被告應連帶給付原告新台幣貳佰參拾柒萬陸仟陸佰陸拾元，及自
民國九十六年四月三日起至清償日止，按年息百分之五計算之利
息。
原告其餘之訴駁回。
訴訟費用由被告連帶負擔百分之六十即新台幣貳萬參仟柒佰陸拾
陸元，餘由原告負擔。
本判決原告勝訴部分於原告以新台幣捌拾萬元為被告供擔保後，
得假執行；但被告以新台幣貳佰參拾柒萬陸仟陸佰陸拾元為原告
預供擔保，得免為假執行。
原告其餘假執行之聲請駁回。
    事實及理由
一、被告洪湘芸即天泰企業社受合法通知，未於言詞辯論期日到
    場，核無民事訴訟法第386條各款所列情形，爰依原告之聲
    請，由其一造辯論而為判決，先予敘明。
二、原告起訴主張：
  (1)原告受僱於被告洪湘芸即天泰企業社及丙○○，於民國95年
    7月13日上午10時20分許在廠房工作時，左手遭到工廠機器
    輾壓，導致原告受有左手掌及五手指撕脫傷、肌腱神經血管
    暴露等嚴重傷害（下稱系爭職業災害）。
  (2)系爭職業災害係因被告供原告使用之機器未設置安全措施所
    致，被告自有違保護他人之法律，依民法第184條第2項推定
    為有過失，茲請求賠償如下：
    勞動能力減少部分：
      原告因系爭職業災害造成第八級殘廢，參照勞工保險條例
      殘廢給付標準表，減少勞動能力61.52%，以原告年薪新台
      幣（下同）288,000元，及原告係68年8月15日出生，事發
      2年即治療完成後，離60歲退休仍有31年1個月計算，原告
      受有2,865,228元損失（計算式：288000×18.00000000×
      53.83% ＋288,0001/12×0.00000000×53.83%=0000000.
      707，小數點以下捨棄）。
    看護費用部分：
      原告住院15日，每日2,000元看護費用，共計30,000元。
    精神慰撫金部分：
      原告因系爭職業災害導致殘廢，人生頓失希望，前途一片
      茫然，所受之折磨難以言喻，爰請求被告連帶給付1,000,
      000元以資慰藉。
  (3)綜上，原告因系爭職業災害成殘，被告拒不賠償，原告不得
    已提起本訴，並聲明：被告應連帶給付原告3,895,228元，
    及自起訴狀繕本送達翌日起至清償日止，按年息5%計算之利
    息；訴訟費用由被告連帶負擔；願供擔保，請准宣告假執行
    。
三、被告丙○○則以：
  (1)被告確實僱用原告，對於原告主張月薪24,000元並無意見，
    惟原告請求之看護費用部分並無法提出實據，應予駁回。原
    告請求之精神慰撫金金額亦過高。又原告之傷勢目前尚未治
    療終止而有復原可能性，尚未達殘廢程度且勞動能力亦未減
    損。況被告有請原告於出院後回來上班，被告願意提供不需
    用到左手之較輕鬆工作給原告，惟原告迄今仍不肯回來上班
    ，故本件是原告不願意工作，而非無法工作，其勞動能力減
    少部分之請求亦應予駁回。
  (2)被告每次於新手開始操作前均會親自示範，並指導及提醒如
    何安全工作，原告受傷應該係自己不小心所致，應有民法第
    217條與有過失之適用等語資為抗辯，並聲明：原告之訴駁
    回；訴訟費用由原告負擔；如受不利之判決，願供擔保請准
    宣告免為假執行。
四、被告洪湘芸即天泰企業社經合法通知，未於言詞辯論期日到
    場，據其提出書狀陳稱：原告係受僱於被告丙○○，一切事
    由與其無關等語。
五、法院之判斷：
  (1)原告主張其因系爭職業災害造成第八級殘廢之事實，業據其
    提出診斷證明書1件、相片6張、勞工保險局核定函1件為證
    。經查，一手五指均喪失機能者，為第八級殘廢，而所謂手
    指喪失機能，係指：在拇指，中手指節關節或指節間關節
    ，喪失生理運動範圍二分之一以上者。在其他各指，中手
    指節關節，或近位指節間關節，喪失生理運動範圍二分之一
    以上者。本件原告左手撕脫傷，經顯微皮瓣覆蓋手術，術後
    左手功能僅部分抓取，握拿及精密動作仍有受限，此有秀傳
    紀念醫院96年6月27日96明秀（醫）字第960934號函在卷可
    稽，是原告主張受有第八級殘廢之事實，堪予採信。被告丙
    ○○辯稱原告尚未達殘廢程度且勞動能力亦未減少云云，委
    無可採。
  (2)原告主張被告供其使用之機器未設置安全措施，違反勞工安
    全衛生法相關規定之事實，業經本院履勘現場查明該滾軋機
    確未依法裝設緊急制動裝置，亦未有護罩、護圍等設備，製
    有勘驗筆錄在卷可稽。本院函請行政院勞工委員會中區勞動
    檢查所會同檢查結果，亦認被告有違反勞工安全衛生法第5
    條第1、2項、勞工安全衛生設施規則第79條、第43條第1項
    、第70條等規定，有該所96年6月25日勞中檢製字096501380
    4號函附卷可按，是足認原告上開主張為真實。
  (3)按違反保護他人之法律，致生損害於他人者，負賠償責任。
    數人共同不法侵害他人之權利者，連帶負損害賠償責任。民
    法第184條第2項前段、第185條第1項前段分別定有明文。被
    告洪湘芸即天泰企業社雖辯稱原告非受其僱用云云，惟被告
    洪湘芸係天泰企業社之負責人，為企業主，而勞工安全衛生
    法規定之「雇主」，包含事業主，該法第2條規定甚明，則
    被告洪湘芸即天泰企業社亦有違反保護他人之法律，堪予認
    定。而共同侵權行為人間不以有意思聯絡為必要，數人因過
    失不法侵害他人之權利，茍各行為人之過失行為均為其所生
    損害之共同原因，即所謂行為關連共同，亦足成立共同侵權
    行為（最高法院66年例變字第1號參照）。本件被告洪湘芸
    即天泰企業社、丙○○之過失行為均係造成原告損害之共同
    原因，依民法第185條之規定，自應連帶負賠償責任。茲就
    原告得請求賠償之金額分述如下：
    勞動能力減少部分：
      被告丙○○雖辯稱原告可回來上班云云，惟原告確未再向
      被告提供勞務，縱使雙方僱傭關係尚未終止，原告對被告
      亦無薪資給付請求權，則原告請求被告賠償勞動能力減少
      之損失，自無不可。原告主張其年薪為288,000元，離60
      歲退休，尚可工作31年1個月，為被告所不爭執，基此計
      算，以原告第八級殘廢減少勞動能力61.52%，原告所受損
      害為3,337,127元【計算式：[288000*19.00000000（此為
      31年之霍夫曼係數）+288000 *0.08*（19.00000000-00.
      00000000）]*61.52%=0000000（小數點以下四捨五入）】
      。原告請求被告連帶賠償2,865,228元，並未逾上開數額
      ，應予准許。
    看護費用部分：
      原告主張其受傷住院15日，業據提出秀傳紀念醫院診斷證
      明書為證，堪信為真實。則原告請求每日2,000元，合計
      30,000元之看護費用，尚屬合理，應予准許。
    精神慰撫金部分：
      按慰撫金數額之認定，除依當事人所受身體上及精神上痛
      苦程度及所造成之影響予以衡量外，尚須斟酌雙方之身分
      、資力與加害之程度及各種情形以資核定。本院斟酌兩造
      之教育程度、身分、地位、經濟狀況及原告所受痛苦之程
      度等一切情狀，認原告請求非財產上損害即精神慰撫金1,
      000,000元，尚嫌過高，應核減為500,000元為適當。
  (4)按損害之發生或擴大，被害人與有過失者，法院得減輕其賠
    償金額，或免除之。民法第217條第1項定有明文。本件原告
    應知其所操作之滾軋機具有危險性，仍徒手將原料（發泡
    EVA) 往下推入滾筒，致推入過程中左手遭原料壓夾捲入滾
    筒，對系爭職業災害之發生，亦難辭過失之責，茲審酌兩造
    過失程度，酌情認原告應負三成之過失責任，被告應負七成
    之過失責任。
  (5)綜上所述，原告得請求被告連帶賠償之金額為2,376,660元
    （0000000＋30000＋500000）×7/10，元以下四拾五入）。
    從而，原告本於侵權行為之損害賠償請求權，請求被告連帶
    賠償2,376,660元，及自起訴狀繕本送達翌日即96年4月3日
    起至清償日止，按年息5%計算之法定遲延利息，洵屬正當，
    應予准許，至逾此部分所為之請求，則無理由，應予駁回。
六、原告及被告丙○○均陳明願供擔保聲請宣告假執行或免為假
    執行，經核於原告勝訴部分，於法均無不合，爰分別酌定相
    當擔保金額宣告之，並依職權宣告被告洪湘芸即天泰企業社
    預供擔保，得免為假執行。至於原告敗訴部分，其假執行之
    聲請，已失所附麗，應併予駁回。
七、本件事證已臻明確，兩造其餘之主張陳述及證據資料，核與
    本判決所得之心證及結果不生影響，爰不逐一論述，附此敘
    明。
八、訴訟費用負擔之依據：民事訴訟法第79條、第85條第2項。
中    華    民    國    97    年    1    月    24    日
                  民事第二庭    法  官  施錫揮
以上正本係照原本作成。
如對判決上訴，應於判決送達後20日內向本院提出上訴狀。
中    華    民    國    97    年    1    月    24    日
                                書記官  黃鏽金


司法院資訊處製作；財團法人民間司法改革基金會備份。
